【裁判字號】    95,易,1750
【裁判日期】    950929
【裁判案由】    贓物等
【裁判全文】
臺灣臺北地方法院刑事判決              95年度易字第1750號
    公  訴  人  臺灣臺北地方法院檢察署檢察官
    被      告  乙○○
                        （現在臺灣臺北監獄另案執行中）
上列被告因贓物案件，經檢察官提起公訴（95年度偵字第4815號
），被告於準備程序期日就被訴事實為有罪陳述，本院合議庭裁
定由受命法官獨任進行簡式審判程序，判決如下：
    主  文
乙○○共同連續收受贓物，處有期徒刑月，如易科罰金，以新
臺幣玖佰元即銀元佰元折算壹日。
    事  實
一、乙○○（綽號：「小豹」），前於民國（下同）八十九年間
    ，因違反毒品危害防制條例案件，經本院以八十九年度簡上
    字第一三○號判決判處有期徒刑五月確定，甫於九十年五月
    四日因易科罰金執行完畢。詎其仍不知悔改，竟與基於收受
    贓物之概括犯意，並與姓名、年籍不詳，綽號「福哥」之成
    年人共同基於前揭犯意之聯絡，明知其友甲○○（綽號：「
    阿仁」，另竊盜案件現由本院審理中）於九十四年九月底某
    日，在臺北縣中和市○○路五九號「全家賓館」，交付予其
    及「福哥」之勞力士鑽錶乙支（價值約新臺幣〈下同〉一百
    萬元），及於同年十一月初（約同月五或六日），在臺北市
    文山區○○路○段五九號前甲○○暫停放之車上，交付予其
    之胡琴一把、玉環二只、厚德載物掛壁圖一幅等財物，均為
    甲○○竊得，屬於來路不明之贓物，竟仍逕予收受，伺機代
    為處理或銷贓。嗣因甲○○及其女友劉羽芩等人於九十四年
    十一月十七日晚間十時五分許，在臺北縣三重市○○路○段
    二八二號之「微風馥麗飯店」三○九號房為警查獲，供出上
    情後，經警循線查獲，始知上情。
二、案經臺北市政府警察局移送臺灣臺北地方法院檢察署檢察官
    偵查起訴。
    理  由
一、本件係經被告乙○○於本院準備程序時當庭表示認罪，而以
    簡式審判程序加以審理，此有本院九十五年九月十五日準備
    程序筆錄及同日審判筆錄附卷足憑，則依據刑事訴訟法第二
    百七十三條之二、同法第一百五十九條第二項之規定，不適
    用傳聞法則有關限制證據能力之相關規定，合先敘明。
二、上揭事實，業據被告乙○○於本院審理時坦承不諱，並當庭
    為認罪之表示（見本院卷九十五年九月十五日審判筆錄），
    核與被害人鄭桂英於警詢時之指述（見九十四年度偵字第二
    七九○三號偵查卷第一六四至一六五頁）、證人甲○○於警
    詢時證述（見同上偵查卷第八至十三頁、第十八頁）之情節
    相符，此外，並有通訊監察譯文一份、贓物認領保管單一紙
    在卷足憑，而可認定。綜上，本件事證明確，被告上揭收受
    贓物多次之犯行，堪以認定，應依法論科。
三、核被告乙○○所為，係犯刑法第三百四十九條第一項收受贓
    物罪。被告與姓名、年籍不詳，綽號「福哥」之成年人，對
    於收受贓物勞力士鑽錶乙支之犯行，有犯意聯絡、行為分擔
    ，為共同正犯，檢察官起訴書漏未斟酌於此，附此說明。而
    被告行為後，於九十四年二月二日大幅修正公布之刑法總則
    編，業於九十五年七月一日正式施行，其中，刑法第二條第
    一項固修正為：行為後法律有變更者，適用行為時之法律，
    但行為後之法律有利於行為人者，適用最有利於行為人之法
    律，然而，此乃為與刑法第一條罪刑法定主義相互契合、貫
    徹法律禁止溯及既往原則，係規範行為後法律變更所生新舊
    法律比較適用之準據法，故刑法第二條第一項雖經修正，但
    因屬適用法律之「準據法」，本身即無所謂比較新舊法之問
    題，應逕適用裁判時之修正施行後刑法第二條之規定以決定
    適用之刑罰法律。又本次刑法修正之比較新舊法，應就罪刑
    有關之共犯、未遂犯、想像競合犯、牽連犯、連續犯、結合
    犯，以及累犯加重、自首減輕暨其他法定加減原因（如身分
    加減）與加減例等一切情形，綜其全部罪刑之結果而為比較
    （最高法院九十五年五月二十三日九十五年度第八次刑庭會
    議決議意旨可資參照）。而刑法第三百四十九條第一項收受
    贓物罪，法定刑係三年以下有期徒刑、拘役或「得科銀元五
    百元以下罰金」之刑，根據修正後刑法施行法增訂第一條之
    一：中華民國九十四年一月七日刑法修正施行後，刑法分則
    編所定罰金之貨幣單位為新臺幣。九十四年一月七日刑法修
    正時，刑法分則編未修正之條文定有罰金者，自九十四年一
    月七日刑法修正施行後，就其所定數額提高為三十倍。但七
    十二年六月二十六日至九十四年一月七日新增或修正之條文
    ，就其所定數額提高為三倍（另按此刑法施行法第一條之一
    規定，僅係替代罰金罰鍰提高標準條例部分條文，與罰金罰
    鍰提高標準條例罰金額度相同，只是貨幣單位由銀元改成新
    臺幣，並不發生有利、不利之問題，亦非法律變更刑度之條
    文，並無比較新舊法之問題，應逕予適用，附此說明之。）
    及刑法第三十三條第五款修正為：罰金：新臺幣一千元以上
    ，以百元計算之等規定，修正後刑法第三百四十九條第一項
    收受贓物罪，所得科處之罰金刑最高為新臺幣一萬五千元、
    最低為新臺幣一千元，然若依被告行為時之刑罰法律，即罰
    金罰鍰提高標準條例第一條前段規定之提高倍數十倍及刑法
    第三十三條第五款規定之罰金最低額一元予以計算，該罪之
    罰金刑最高為銀元五千元，最低額為銀元一元，若換算為新
    臺幣，最高額雖與新法相同均為新臺幣一萬五千元，但最低
    額僅為新臺幣三元。因此，比較上述修正前、後之刑罰法律
    ，自以被告行為時關於刑法第三百四十九條第一項科處罰金
    刑之法律較有利於被告。又修正前刑法第二十八條原規定：
    「二人以上共同實施犯罪之行為者，皆為正犯。」，修正後
    係規定：「二人以上共同實行犯罪之行為者，皆為正犯。」
    ，其立法理由旨在排除陰謀、預備共同正犯之成立，對於著
    手後，共同實行犯罪構成要件行為者，修正前後規定均認應
    論以共同正犯，並無歧異，本件被告與「福哥」既已著手於
    共同實行犯罪之行為，則修正後之規定並非較有利於被告。
    另按刑法第五十六條連續犯之規定，業於九十四年一月七日
    修正刪除，並於九十五年七月一日施行。故於新法修正施行
    後，被告之數犯罪行為，即須分論併罰，此刪除雖非犯罪構
    成要件之變更，但顯已影響行為人刑罰之法律效果，自屬法
    律有變更，依新法第二條第一項規定，比較新、舊法結果，
    仍應適用較有利於被告之行為時法律即修正前刑法第五十六
    條規定論以連續犯。至於修正施行後刑法第四十七條第一項
    係規定：「受徒刑之執行完畢，或一部之執行而赦免後，五
    年以內故意再犯有期徒刑以上之罪者，為累犯，加重本刑至
    二分之一。」，惟被告係於受徒刑之執行完畢五年以內，故
    意再犯本件有期徒刑以上之罪，不論依修正施行前或後之刑
    法第四十七條規定，均構成累犯，且適用行為時即修正施行
    前之刑法第四十七條規定，對被告而言並無不利之情形。再
    被告於犯罪時之刑法第四十一條第一項前段係規定：犯最重
    本刑為五年以下有期徒刑以下之刑之罪，而受六個月以下有
    期徒刑或拘役之宣告，因身體、教育、職業、家庭之關係或
    其他正當事由，執行顯有困難者，得以一元以上三元以下折
    算一日，易科罰金。被告行為時之易科罰金折算標準，修正
    前罰金罰鍰提高標準條例第二條（現已刪除）規定，就其原
    定數額提高為一百倍折算一日，故本件被告行為時之易科罰
    金折算標準，應以銀元三百元折算一日，經折算為新臺幣後
    ，應以新臺幣九百元折算為一日。惟九十五年七月一日修正
    公布施行之刑法第四十一條第一項前段則規定：犯最重本刑
    為五年以下有期徒刑以下之刑之罪，而受六個月以下有期徒
    刑或拘役之宣告者，得以新臺幣一千元、二千元或三千元折
    算一日，易科罰金。均較原新臺幣九百元折算一日為高，比
    較修正前、後之易科罰金之折算標準，自以九十五年七月一
    日修正公布施行前之規定，較有利於被告，應依刑法第二條
    第一項前段適用修正前刑法第四十一條第一項前段規定，定
    其折算標準。綜合上述各條文修正前、後之比較，揆諸前揭
    最高法院決議及修正後刑法第二條第一項前段規定，自以九
    十五年七月一日修正公布施行前之刑法及罰金罰鍰提高標準
    條例相關規定，對於被告較為有利，而應適用。是被告先後
    二次收受贓物犯行，時間緊接、所犯係犯罪構成要件相同之
    罪名，為連續犯，爰依修正前刑法第五十六條規定論以一罪
    ，並依法加重其刑。又被告有如犯罪事實欄所記載之前科及
    執行紀錄，此有臺灣高等法院被告前案紀錄表可按，其於受
    徒刑之執行完畢後，五年以內再犯本案有期徒刑以上之罪，
    為累犯，應依修正前刑法第四十七條規定加重其刑。爰審酌
    被告有多項前科，素行非佳，此有臺灣高等法院被告前案紀
    錄表一份可按，其犯罪之動機、目的、手段、生活狀況、智
    識程度，並斟酌其於偵查中否認犯行，但於本院審理時尚能
    坦承犯行，應有悔悟之意，犯罪後之態度等一切情狀，量處
    如主文所示之刑，併依修正前刑法第四十一條前段、修正前
    罰金罰鍰提高標準條例第二條規定，諭知如易科罰金之折算
    標準，以示懲戒。
據上論結，依刑事訴訟法第二百九十九條第一項前段、第二百七
十三條之一第一項、刑法第二條第一項前段、修正前刑法第二十
八條、第五十六條、第三百四十九條第一項、第四十七條、第四
十一條第一項前段，罰金罰鍰提高標準條例第一條、修正前罰金
罰鍰提高標準條例第二條，現行法規所定貨幣單位折算新臺幣條
例第二條，判決如主文。
本案經檢察官董怡臻到庭執行職務。
中    華    民    國    95    年    9     月    29    日
                      刑事第十六庭法  官  徐千惠
上正本證明與原本無異
如不服本判決，應於判決送達後十日內，向本院提出上訴狀。
                                  書記官  蕭承信
中    華    民    國    95    年    10    月    2     日
附錄論罪科刑法條：
中華民國刑法第349條
（普通贓物罪）
收受贓物者，處 3 年以下有期徒刑、拘役或 5 百元以下罰金。
搬運、寄藏、故買贓物或為牙保者，處 5 年以下有期徒刑、拘役
或科或併科 1 千元以下罰金。
因贓物變得之財物，以贓物論。


司法院資訊處製作；財團法人民間司法改革基金會備份。
